【裁判字號】    90,交抗,343
【裁判日期】    900914
【裁判案由】    違反道路交通管理處罰條例
【裁判全文】
臺灣高等法院交通法庭刑事裁定                      九十年度交抗字第三四三號
    抗  告  人
    即受處分人  甲○○
右列抗告人因違反道路交通管理處罰條例案件，不服臺灣桃園地方法院中華民國九十
年八月九日裁定（九十年度交聲字第一七一號）提起抗告，本院裁定如左：
        主  文
抗告駁回。
        理  由
一、抗告意旨略以：原審徒憑舉發員警片面證詞，即認抗告人即受處分人甲○○有闖
    紅燈之違規行為，殊嫌草率；再者，原裁定引用道路交通管理事件統一裁罰標準
    及細則第二十三條之規定，駁回受處分人之異議，惟該法令顯與刑事訴訟法第一
    百五十四條規定抵觸，應屬無效；本件受處分人自信未闖越紅燈，且停留於復興
    路與三民路口等候紅綠燈時，舉發之警員即立於受處分人之車旁，苟受處分人闖
    越紅燈，其竟未當場舉發，迄事後始逕行舉發，其投機取巧之取締方式，有失執
    法人員之尊嚴，為此，提起抗告。
二、按汽車駕駛人，行經有燈光號誌管制之交岔路口闖紅燈者，處銀元六百元（折合
    新臺幣一千八百元）以上銀元一千二百元（即新台幣三千六百元）以下罰鍰，本
    件行為時之道路交通管理處罰條例第五十三條定有明文；又汽車駕駛人有該條情
    形者，記違規點數三點，亦為行為時同條例第六十三條第一項所明定。
三、原裁定認受處分人於民國九十年一月二十九日十八時五分許，駕駛Ｖ７─５３２
    １號自小客車行經桃園市○○路與中華路岔口時，闖越紅燈之事實，有違反道路
    交通管理事件通知單一紙可按，並據證人即桃園縣警察局交通隊之舉發警員陳志
    華於原審到庭結證稱異議人闖越紅燈之處，距離其執勤時站立之三民路與復興路
    路口，約十五至二十公尺，當時確係見紅燈亮起，始抄錄闖越紅燈之車號等語，
    即質之異議人亦自承於前揭時間，確駕駛上開汽車行經違規地點。抗告意旨雖辯
    稱僅據警員片面之舉發及證詞，不得捨受處分人之辯解不採，而認受處分人確有
    闖越紅燈之違規行為云云，惟按執行交通整理勤務警員舉發違反道路交通管理處
    罰條例所列之違規事實，本質上為行政處分，係公務員基於職務上之權力，且警
    員所為之舉發，係依法就特定之具體事件所為之具有公法上效果之單方面行政行
    為，基於公務員為公法上行為具有公信力之原則，該行政處分行為當可被推定為
    真正，此乃行政法上之基本原理原則，業據原裁定敘明，受處分人未提出任何合
    理之反證，以推翻受推定為真正之行政處分行為，徒空言否認闖越紅燈違規，辯
    稱其本人確信未闖越紅燈云云，誠難憑採。次按違反道路交通管理事件統一裁罰
    標準及處理細則第二十三條規定：「汽車違反道路交通管理事件有下列情形之一
    ，當場不能或不宜攔截製單舉發者，得逕行舉發之：一闖紅燈或平交道。」、「
    前項逕行舉發，應記明車輛牌照號碼、車型等可資辦明之資料，查明汽車所有人
    姓名或名稱、住址，並以該汽車所有人為被通知人製單舉發之。」，故為維護駕
    駛人行車安全，如有不宜攔停之情況，舉發之員警，自得權衡當時之具體狀況不
    予攔停當場舉發。查證人即本件舉發警員陳志華於原審陳明受處分人違規當時，
    有三、四部汽車闖紅燈，因交通流量甚大，適逢下班時間，認不宜攔停，所以逕
    行舉發等語，而本件受處分人遭舉發違規之地點為交岔路口，再往前十餘公尺處
    ，又有一處十字路口，且時值下班尖峰時間，為異議人所不爭執，並有異議人所
    繪之現場草圖可稽，如當時警員採取攔停之措施，不但影響車流，且可能致生危
    險，是執勤員警依其當時之判斷，未予攔停，應屬其執行職務之裁量範圍，於法
    本無不合，尤無從據為認定受處分人未違規之有利證據，受處分人猶執此斤斤指
    摘，自無足取。復按違反道路交通管理事件統一裁罰標準及處理細則係依道路交
    通管理處罰條例第九十二條規定之授權所制定，此觀該細則第一條規定自明，屬
    委任立法之性質，非一般單純之行政命令，抗告意旨指該細則係「警察行政處分
    之法令」，與刑事訴訟法第一百五十四條之規定抵觸，應屬無效，顯乏依據，亦
    不足採。從而原審認受處分人違規闖越紅燈，駁回其對裁決之異議，經核並無違
    誤，受處分人猶執陳詞指摘原判決不當，為無理由，應予駁回。
四、據上論斷，應依刑事訴訟法第四百十二條，裁定如主文。
中    華    民    國      九十      年      九      月        十四      日
                              臺灣高等法院交通法庭
                                  審判長法  官  許  增  男
                                        法  官  黃  鴻  昌
                                        法  官  蔡  彩  貞
右正本證明與原本無異。
不得再抗告。
                  書記官  張  淑  芬
中      華      民      國      九十     年     九    月      二十      日


司法院資訊處製作；財團法人民間司法改革基金會備份。
